【裁判字號】    97,抗,1288
【裁判日期】    970828
【裁判案由】    強制執行
【裁判全文】
臺灣高等法院民事裁定                  97年度抗字第1288號
    抗  告  人
    即債權  人  甲○○
    相  對  人
    即債務  人  乙○○冒名楊.
上列當事人間強制執行事件，抗告人對於中華民國97 年6月13日
臺灣台北地方法院97 年度執字第21757號裁定提起抗告，本院裁
定如下：
    主      文
原裁定廢棄。
    理      由
一、抗告人於原法院聲請及本件抗告意旨略以： 伊對相對人有5
    萬元之損害賠償債權，爰聲請原法院於此金額內，對相對人
    之現金、保管金、 在臺北縣新莊市○○街36號2樓住處之房
    子、電視機、電冰箱、冷氣機、電風扇、汽車、機車等家電
    用品聲請強制執行等情。
    原法院以：抗告人聲請執行相對人在台東岩灣分監之保管金
    ，非屬該院轄區，爰依強制執行法第7條第1項規定，應由台
    灣台東地方法院管轄，爰裁定移送於該法院云云。
二、按強制執行由應執行之標的物所在地或應為執行行為地之法
    院管轄；應執行之標的物所在地或應為執行行為地不明者，
    由債務人之住、居所、公務所、事務所、營業所所在地之法
    院管轄， 強制執行法第7條第1、2項定有明文，而法院對於
    執行事件有無管轄權，應依職權調查之。
三、查抗告人於97年3月7日民事聲請強制執行狀記載：「……被
    告（按指相對人）可能已準備好現金或可以向臺北看守所被
    告的保管金直接轉入聲請人即原告甲○○北所的保管金手摺
    內」，97 年3月24日陳報狀記載：「……臺灣臺北看守所總
    務科債務人乙○○存放於北所總務科之保管金總金額……」
    ，97 年5月27日陳報狀記載：「……懇請鈞院民事執行處調
    查 臺北縣新莊市○○街36號2樓這棟房子是否是被告的財產
    ……將被告這棟房子拍賣掉」，97年6月9日陳報狀記載：「
    ……將債務人住處 臺北縣新莊市○○街36號2樓強制執行拍
    賣掉」、 「新莊市○○街36號2樓如果有債務人之電視機、
    電冰箱、冷氣機、電風扇、錄放影機、機車等家電用品懇請
    鈞院民事執行處法官大人把它強制執行拍賣掉……」（原法
    院卷第5、12、45、52-53頁），已具體明確記載應執行之標
    的物，核與強制執行法第5條第2項規定之強制執行聲請書狀
    程式相符，並有請求原法院調查相對人財產狀況之意。依強
    制執行法第19條第2項： 「執行法院得向稅捐及其他有關機
    關、團體或知悉債務人財產之人調查債務人財產狀況……」
    及「辦理強制執行事件應行注意事項」第9之1條：「執行法
    院對債務人之財產狀況，應注意調查，認有必要時，得逕依
    職權行之。 債權人聲請執行法院依第19條第2項調查時，宜
    予准許……」等規定，原法院應注意向相關機關、團體調查
    相對人財產狀況，而針對執行的物所在地之調查，非惟攸關
    原法院就本件強制執行事件有無管轄權之調查，甚且當法院
    未先查明即冒然裁定移送他法院，迨他法院調查結果發現執
    行標的物亦不在該院轄區，反需輾轉以囑託執行方式囑託執
    行標的物所在地之其他法院更為執行，此將導致執行程序之
    拖延，顯非立法本意（司法院94 年第4期民事業務研究會專
    題意見參照）。原法院未依職權先查明相對人財產狀況，僅
    以抗告人於97年6月9日聲請狀所稱：「聲請執行臺灣台東監
    獄岩灣分監總務科保管 債務人之保管金新台幣5萬元」云云
    ，逕謂執行標的物所在地非在原法院轄區，將本件裁定移送
    於臺灣台東地方法院，尚嫌率斷。抗告人提起抗告，指摘原
    裁不當，為有理由，爰將原裁定廢棄，將本件發回原法院為
    後續適切之處理，以符法制。
四、據上結論：本件抗告為有理由， 依民事訴訟法第492條，裁
    定如主文。
中    華    民    國    97    年    8     月    28    日
                    民事第一庭
                        審判長法  官  張耀彩
                              法  官  盧彥如
                              法  官  林金吾
正本係照原本作成。
不得抗告。
中    華    民    國    97    年    8     月    28    日
                              書記官  張淑芳


司法院資訊處製作；財團法人民間司法改革基金會備份。
